臺灣臺北地方法院刑事判決
111年度訴字第703號
公  訴  人  臺灣臺北地方檢察署檢察官
被      告  張卜元


選任辯護人  楊蕙怡律師（法律扶助）
上列被告因違反毒品危害防制條例案件，經檢察官提起公訴（11
1年度偵字第11883號），本院判決如下：
    主  文
張卜元販賣第二級毒品，處有期徒刑肆年拾月；又販賣第二級毒
品，處有期徒刑肆年拾月。應執行有期徒刑捌年。
未扣案之犯罪所得新臺幣拾壹萬元及內含門號0000000000號SIM
卡之iPhone手機壹支均沒收，於全部或一部不能沒收或不宜執行
沒收時，追徵其價額。
    事  實
一、張卜元知悉甲基安非他命係毒品危害防制條例管制之第二級
    毒品，依法不得販賣及持有，竟意圖營利，基於販賣第二級
    毒品甲基安非他命之犯意，分別為下列行為：
  ㈠於民國110年9月4日晚間8時56分前之同日某時，在新北市三
    重區某旅館，以新臺幣（下同）55,000元之價格，販賣第二
    級毒品甲基安非他命35公克予吳侍龍，吳侍龍嗣於9月4日8
    時56分匯款27,000元、同月6日凌晨2時11分匯款21,000元至
    張卜元指定之新光銀行帳戶，並依張卜元指示將餘款7,000
    元給付予張卜元之友人林貞智，以此方式交付買賣價金。
　㈡於110年9月5日下午3時40分許，在臺北市萬華區桂林路135號
    （萬華分局）對面，以55,000元之價格販賣第二級毒品甲基
    安非他命35公克予吳侍龍。吳侍龍嗣再匯款30,000元、25,0
    00元至張卜元指定之玉山銀行（起訴書誤載為中國信託銀行
    ）帳戶，以此方式交付買賣價金。
二、案經臺北市政府警察局信義分局報告臺灣臺北地方檢察署檢
    察官偵查起訴。
    理  由
壹、程序事項
    本判決所引用之證據業經依法踐行調查證據之程序，亦無違
    反法定程序取得之情形，檢察官、被告張卜元及其辯護人就
    各該證據之證據能力復無爭執，自均具證據能力。 
貳、實體事項
一、本院之認定：
  ㈠上揭犯罪事實，業據被告於偵查中及本院審理時均坦承不諱
    （見偵11883卷第13至25頁、第28頁、本院卷第50頁、第80
    頁），核與證人吳侍龍偵查中具結證述之情節相符（見偵61
    49卷第89至95頁、第223頁至第224頁），並有證人吳侍龍與
    被告之微信對話紀錄翻拍照片、監視器錄影畫面光碟及監視
    錄影截圖、郵局帳號00000000000000號帳戶交易明細、新光
    銀行帳號0000000000000號帳戶交易明細、玉山銀行（起訴書
    誤載為中國信託銀行）帳號0000000000000號帳戶交易明細附
    卷可憑（見偵6149卷第177頁至第197頁、第121頁至第175頁
    ），足認被告上開任意性自白與卷內證據資料相符，可資採
    為認定犯罪事實之依據。而依被告供述及新光銀行交易明細
    所示，被告是先交付毒品，證人吳侍龍之後才匯款付錢，而
    證人吳侍龍於110年9月4日晚間8時56分即已匯款第一筆交易
    之部分價金即27,000元，則被告本案第一次販賣與剴他命予
    證人吳侍龍之時間應為110年9月4日晚間8時56分之前的同日
    某時，起訴書記載交易時間為「110年9月5日凌晨」，容有
    誤會。
　㈡一般民眾普遍認知買賣毒品是非法的，且政府查禁森嚴，重
    罰不寬貸。考量常情，倘非有利可圖，絕無甘冒被重罰之理
    。從而，舉凡有償交易，除非有反證證明確實另基於某種非
    圖利之本意外，不能因無法查悉販入價額作為是否高價賣出
    之比較，就認定行為人無營利之意思（最高法院93年度台上
    字第1651號、87年度台上字第3164號判決意旨）。本案被告
    與購毒者吳侍龍於本案發生前並不相識，若無利潤可圖，衡
    情應無甘冒被重罰之風險，以相同價格或低價販賣第二級毒
    品之可能，而被告於本院審理時亦自承：我坦承犯行，錢也
    都有收到（見本院卷第83頁），足認被告販賣毒品之行為確
    有營利意圖。綜上，本案事證明確，被告犯行均堪認定。
二、論罪科刑：
　㈠甲基安非他命為毒品危害防制條例第2條第2項第2款明文規定
    之第二級毒品，是核被告犯罪事實一㈠、㈡所為，均係犯毒品
    危害防制條例第4條第2項之販賣第二級毒品罪。被告兩次販
    賣前持有第二級毒品甲基安非他命之行為，各為販賣行為所
    吸收，均不另論罪。被告就犯罪事實一㈠、㈡所示各次犯行間
    ，犯意各別、行為互殊，應予分論併罰。
  ㈡被告於偵查及本院審理中就2次犯行均自白有販賣第二級毒品
    甲基安非他命之事實，已如前述，則有毒品危害防制條例第
    17條第2項規定之適用，均應減輕其刑。 
　㈢刑法第59條之酌量減輕其刑，必須犯罪另有特殊之原因與環
    境，在客觀上足以引起一般同情，認為即使予以宣告法定最
    低度刑期尤嫌過重者，始有其適用。此所謂法定最低度刑，
    固包括法定最低本刑；惟遇有其他法定減輕之事由者，則應
    係指適用其他法定減輕事由減輕後之最低度刑而言。倘被告
    別有其他法定減輕事由者，應先適用法定減輕事由減輕其刑
    後，猶認其犯罪之情狀顯可憫恕，即使科以該減輕後之最低
    度刑仍嫌過重者，始得適用刑法第59條規定酌量減輕其刑。
    經查，被告本案販賣第二級毒品犯行之行為固屬不當，應予
    非難，但本案販售之對象係同一人，顯然與販毒、運毒集團
    之毒品中、大盤運輸情節不同，堪認被告僅因一時失慮而觸
    犯刑律，所顯現之反社會人格尚非嚴重。本院審慎斟酌上情
    ，認被告所犯販賣第二級毒品之罪，縱依上揭毒品危害防治
    條例第17條第2項規定予以減刑後，仍屬法重情輕，其情狀
    顯可憫恕，爰依刑法第59條，減輕其刑。
  ㈣被告有二種以上刑之減輕事由，均應依刑法第70條遞減之。
  ㈤犯毒品危害防制條例第4條販賣毒品罪，供出毒品來源，因而
    查獲其他正犯或共犯者，減輕或免除其刑，毒品危害防制條
    例第17條第1項定有明文。所稱「因而查獲其他正犯或共犯
    者」，係指被告供出毒品來源之有關資料，諸如前手之姓名
    、年籍、住居所、或其他足資辨別之特徵等，使調查或偵查
    犯罪之公務員因而對之發動調查或偵查並查獲者。查被告雖
    於警詢中及本院審理中陳稱其本案販賣之毒品來源為「李明
    政」，然因只有被告一人供述，並無其他證據，警方無法對
    李明政實施任何強制力，尚無法查得李明政販賣毒品之事證
    等情，有臺北市政府警察局信義分局111年8月24日北市警信
    分刑字第1113034495號函及本院111年9月20日公務電話紀錄
    在卷可憑（見本院卷第61頁、第63頁），是本案並未因被告
    供出毒品來源因而查獲其他正犯或共犯，自無毒品危害防制
    條例第17條第1項減輕或免除其刑規定之適用，併此敘明。
  ㈥爰以行為人責任為基礎，審酌被告明知第二級毒品甲基安非
    他命並非可以合法販賣，而且容易成癮，對身心有極大損害
    ，仍販售甲基安非他命，其非法助長毒品流通，戕害國民健
    康，進而影響社會治安，危害重大，行為實不可取。惟念被
    告犯後尚能坦認犯行，犯罪後態度尚可；酌及犯罪之動機、
    各該犯罪之手段、方法，販賣次數、販賣毒品數量及所獲利
    益；兼衡被告自述高職畢業（惟戶籍資料登記為高職肄業）
    之智識程度、目前從事汽車買賣、家庭經濟狀況勉持（見本
    院卷第84頁）及其素行等一切情狀，就其所犯各量處如主文
    所示之刑，並定其應執行之刑如主文所示。
三、沒收：
  ㈠按犯毒品危害防制條例第4條至第9條、第12條、第13條或第1
    4條第1項、第2項之罪者，其供犯罪所用之物，不問屬於犯
    罪行為人與否，均沒收之，毒品危害防制條例第19條第1項
    定有明文。未扣案之iPhone手機（內含門號0000000000號SI
    M卡）1支，為被告用以聯繫販賣第二級毒品所用之物，有被
    告微信帳號基本資料在卷可憑（見偵6149卷第185頁），且
    據被告供陳在卷（見本院卷第84頁），爰依毒品危害防制條
    例第19條第1項規定宣告沒收，並依刑法第38條第4項之規定
    ，諭知於全部或一部不能沒收或不宜執行沒收時，追徵其價
    額。
  ㈡犯罪所得，屬於犯罪行為人者，沒收之；前二項之沒收，於
    全部或一部不能沒收或不宜執行沒收時，追徵其價額，刑法
    第38條之1第1項前段、第3項定有明文。被告兩次販賣第二
    級毒品共獲得買賣價金110,000元，業經本院認定如前，此
    犯罪所得雖未扣案，仍應依前揭規定宣告沒收，於全部或一
    部不能沒收或不宜執行沒收時，追徵其價額。
據上論斷，應依刑事訴訟法第299條第1項前段，判決如主文。
本案經檢察官林鋐鎰偵查起訴，檢察官林婉儀、高怡修到庭實行
公訴。
中　　華　　民　　國　　111 　年　　11　　月　　24　　日
　　　　　　　　　刑事第五庭  審判長法　官　林虹翔
　　　　　　　　　　　　　　　　　　法  官  王沛元 
　　　　　　　　　　　　　　　　　　法　官  卓育璇
以上正本證明與原本無異。
如不服本判決，應於收受送達後20日內向本院提出上訴書狀，並
應敘述具體理由；其未敘述上訴理由者，應於上訴期間屆滿後20
日內向本院補提理由書（均須按他造當事人之人數附繕本）「切
勿逕送上級法院」。因疫情而遲誤不變期間，得向法院聲請回復
原狀。
　　　　　　　　　　　　　　　　    書記官　鄭淑丰
中　　華　　民　　國　　111 　年　　11　　月　　24　　日

附錄本案論罪科刑法條：
毒品危害防制條例第4條第2項
製造、運輸、販賣第二級毒品者，處無期徒刑或十年以上有期徒
刑，得併科新臺幣一千五百萬元以下罰金。